臺灣高等法院民事判決
110年度簡易字第93號
原      告  黃筱秀
被      告  倪若溦
            王達翔
            
上列當事人間請求侵權行為損害賠償事件，原告提起刑事附帶民
事訴訟，經本院刑事庭裁定移送前來（110年度附民字第131號）
，本院於民國110年11月30日言詞辯論終結，判決如下：
    主      文
被告應連帶給付原告新臺幣陸萬貳仟陸佰元，及自民國110年4月
2日起至清償日止，按週年利率百分之五計算之利息。
原告其餘之訴駁回。
訴訟費用由被告連帶負擔。 
    事實及理由
壹、程序方面：
    被告經合法通知未於言詞辯論期日到場，核無民事訴訟法第
    386條所列各款情形，爰依原告之聲請，由其一造辯論而為
    判決。
貳、實體方面：
一、原告主張：訴外人壹諾廣告行銷有限公司（下稱壹諾公司）
    於民國103年7月間向公平交易委員會（下稱公平會）報備從
    事多次傳銷，104年8月7日變更報備事項（下稱新壹諾），
    以其開發之「讚便宜」APP電子通訊應用程式（下稱系爭軟
    體）為廣告平台（下稱系爭平台），對外招攬廣告主，並販
    售新臺幣（下同）5,250元、2萬9,800元（下分稱一般會員
    、VIP會員）之壹諾平台廣告社群行銷計畫之傳銷商品（下
    稱系爭傳銷商品），會員藉推薦他人入會晉升聘階及領取傳
    銷獎金，VIP會員尚得藉由分享系爭平台廣告至社群網站獲
    取經銷獎金。被告明知多層次傳銷事業，應使其傳銷商之收
    入來源以合理市價推廣、銷售商品或服務為主，不得以介紹
    他人參加為主要收入來源，且系爭平台在新壹諾後，並無實
    質業務收益得支應會員獎金，却共同基於非法從事多層次傳
    銷之意思，由被告倪若溦（下稱其名）負責對內之財務及行
    政管理，被告郭俊祥（下稱其名，已另成立調解）負責對外
    開發廣告招攬業務，被告王達翔（下稱其名）負責協助招攬
    會員及軟體開發，自104年9月21日起至105年12月29日間，
    以使會員招募不特定人加入壹諾公司為其主要收入來源，販
    售系爭傳銷商品收取會費，致伊因此購買3個VIP會員傳銷商
    品，受有8萬9,400元之損害。被告共犯多層次傳銷罪業經判
    決有罪確定，爰依侵權行為法律關係，求為判命被告連帶給
    付8萬9,400元及自附帶民事起訴狀繕本送達翌日起算之法定
    遲延利息等語。
二、王達翔則以：伊係壹諾公司之經銷商，介紹會員入會賺取獎
    金，並未經手會費，與倪若溦、郭俊祥間無犯意之聯絡，非
    共同侵權行為人，原告之損害與伊無關等語，資為抗辯。
三、倪若溦未於言詞辯論期日到場，亦未提出書狀作何聲明及陳
    述。
四、原告主張之事實，有卷附刑事判決足參（見本院卷第7至211
    頁），倪若溦已於相當時期受合法之通知，而於言詞辯論期
    日不到場，亦未提出準備書狀爭執，依民事訴訟法第280條
    第3項前段準用同條第1項前段規定，視同自認。王達翔雖以
    前開情詞置辯，惟對於刑事判決所引證人證述部分，則無意
    見（見本院卷第230頁）。經查：
　㈠郭俊祥於偵審中證述略為：壹諾公司係伊與王達翔一起成立
    ，因王達翔做傳銷對發展組織比較瞭解，後來倪若溦加入，
    王達翔負責組織及業務工作，壹諾公司的經營方針都是其等
    3人一起討論出來的。壹諾公司有2個傳銷系統即讚便宜APP
    及獎金發放，系統開發過程3人都有參與，由伊與王達翔討
    論後找電腦公司設計，兩個系統都是3人一起去談。倪若溦
    加入後公司營運有變化，錢變多了，也換了新的傳銷系統及
    獎金制度。王達翔從公司創立到結束，都負責公司之直銷及
    教育訓練等語（見刑事判決第16頁、本院卷第22頁）。另證
    人郭琇菁證稱：伊在康曜資訊公司擔任專案管理，被告3人
    都有到康曜公司談系爭平台，主要是郭俊祥談，郭俊祥有問
    題會問王達翔，詢問王達翔系爭平台之開發問題等語（見刑
    事判決第16頁、本院卷第22頁）。　　
　㈡又王達翔於刑事案件中證稱：伊於新壹諾時期以振成有限公
    司名義購買VIP會籍，係除郭俊祥、倪若溦外第一個會員，
    並經郭俊祥授意製作「壹諾廣告事業簡介」宣傳文宣用以招
    募會員等語（見刑事判決第11至12頁、本院卷第17至18 頁
    ）。壹諾公司一開始的會員即證人王益盛證稱：伊在103年
    間認識王達翔，壹諾公司是郭俊祥與王達翔共同成立，傳銷
    制度是由王達翔、郭俊祥及倪若溦共同制定，VIP經銷商的
    會費2萬9,800元也是3人決定出來的。在工作方面，倪若負
    責財務，郭俊祥負責找廣告商，王達翔負責召開說明會，王
    達翔在開說明會前會先跟郭俊祥、倪若溦報告，伊會找下線
    去聽說明會，說明會都是王達翔在做簡報，訓練經銷商對外
    招攬會員等語（見刑事判決第14頁、本院第20頁）。另證人
    陳正輝證稱：伊在壹諾公司105年12月10日尾牙餐敘聽到郭
    俊祥介紹王達翔是壹諾公司之共同創辦人（見本院卷第21頁
    ）。證人胡永珍證稱：王達翔是壹諾公司之制度起草人，也
    是主要幹部（見本院卷第21頁）。足見就傳銷商（會員）而
    言，王達翔即係代表壹諾公司對外說明相關制度及招募會員
    。
　㈢綜上，被告為壹諾公司重要事務之決定及執行者，其等對於
    壹諾公司之傳銷商，係以介紹他人參加為主要收入來源，彼
    此間有意思之聯絡及行為之分擔。王達翔辯稱其僅為單純之
    傳銷商云云，並無可取。
五、按違反保護他人之法律，致生損害於他人者，負賠償責任。
    數人共同不法侵害他人之權利者，連帶負損害賠償責任。連
    帶債務之債權人，得對於債務人中之一人或數人或其全體，
    同時或先後請求全部或一部給付。債權人向連帶債務人中之
    一人免除債務，而無消滅全部債務之意思表示者，除該債務
    人應分擔之部分外，他債務人仍不免其責任。民法第184條
    第2項前段、第185條第1項前段、第273條第1項、第276條第
    1項分別定有明文。又加害人於共同侵害權利之目的範圍內
    ，各自分擔實行行為之一部，而互相利用他人之行為，以達
    其目的者，仍不失為共同侵權行為人，應對於全部所發生之
    結果，連帶負損害賠償責任。而多層次傳銷事業，應使其傳
    銷商之收入來源以合理市價推廣、銷售商品或服務為主，不
    得以介紹他人參加為主要收入來源，為多層次傳銷管理法第
    18條所明定，乃因多層次傳銷，並非均為不正當之銷售方式
    ，惟因其變型態樣繁多，如其參加人所得之佣金、獎金或其
    他經濟利益，主要係基於介紹他人參加，則後參加者必因無
    法覓得足夠之人頭而遭經濟上之損失，其發起或推動之人則
    毫無風險，且獲暴利，可能破壞市場機能，甚或造成社會問
    題，故明文加以禁止。足見該規定除保護社會經濟秩序外，
    亦兼屬保護私人利益之法律。經查：
　㈠被告共犯多所層次傳銷管理辦法第29條第1項之非法多層次傳
    銷罪，業經判決有罪確定，被告間對於違法傳銷有意思之聯
    絡及及行為之分擔等情，亦經本院認定如上，其因此造成原
    告之損害，即應負連帶賠償責任。原告購買3單位VIP會員合
    計8萬9,400元，有刑事判決附表1之1可參（見本院卷第167
    頁），且為王達翔所不爭執（見本院卷第230頁），則原告
    請求被告連帶賠償8萬9,400元，固屬有據。惟因原告與郭俊
    祥成立調解，郭俊祥同意於114年6月6日給付原告3,000元，
    原告拋棄對郭俊祥之其餘請求，有卷附調解筆錄足參（見本
    院卷第225頁），而郭俊祥應分擔之部分為29,800元（計算
    式：89,400÷3＝29,800元），原告拋棄（即免除）2萬6,800
    元（計算式：29,800－3,000＝26,800元），被告在此範圍內
    同免給付義務，故原告請求被告連帶給付部6萬2,600元（計
    算式：89,400－26,800＝62,600元），為有理由，逾此部分之
    請求，即屬無據。
  ㈡又給付無確定期限者，債務人於債權人得請求給付時，經其
    催告而未為給付，自受催告時起，負遲延責任；其經債權人
    起訴而送達訴狀，或依督促程序送達支付命令，或為其他相
    類之行為者，與催告有同一之效力；遲延之債務，以支付金
    錢為標的者，債權人得請求依法定利率計算之遲延利息；應
    付利息之債務，其利率未經約定，亦無法律可據者，週年利
    率為5%，民法第229條第2項、第233條第1項前段及第203條
    分別定有明文。本件附帶民事起訴狀繕本於110年4月1日送
    達被告（見附民卷第5、7頁），則原告請求被告連帶給付自
    110年4月2日起算之法定遲延利息，亦屬有據。　 
六、綜上所述，原告依侵權行為之法律關係，請求被告連帶給付
    6萬2,600元，及自110年4月2日起至清償日止，按週年利率5
    %計算之利息，為有理由，應予准許；逾此部分之請求，則
    無理由，應予駁回。
七、本件事證已臻明確，兩造其餘攻擊或防禦方法及所用之證據
    ，經本院斟酌後，認均不足影響本判決之結果，爰不再逐一
    論列，附此敘明。
八、據上論結，本件原告之訴為一部有理由，一部無理由，依民
    事訴訟法第79條、第85條第2項、第385條第1項前段，判決
    如主文。 
中　　華　　民　　國　　110 　年　　12　　月　　28　　日
                  民事第三庭
                        審判長法  官  王怡雯
                              法  官  王育珍
                              法  官  吳素勤
正本係照原本作成。
不得上訴。
中　　華　　民　　國　　110 　年　　12　　月　　29　　日
　　　　　　　　　　　　    　書記官  林敬傑